【裁判字號】    98,台上,7101
【裁判日期】    981126
【裁判案由】    違反毒品危害防制條例等罪
【裁判全文】
最高法院刑事判決            九十八年度台上字第七一０一號
上  訴  人  甲○○
選任辯護人  顧定軒律師
上列上訴人因違反毒品危害防制條例等罪案件，不服台灣高等法
院中華民國九十六年七月十日第二審判決（九十六年度上訴字第
二一四０號，起訴案號：台灣台北地方法院檢察署九十四年度偵
字第一七一一七號），提起上訴，本院判決如下：
    主  文
上訴駁回。
    理  由
一、關於轉讓第二級毒品部分：
按刑事訴訟法第三百七十七條規定：上訴於第三審法院，非以判
決違背法令為理由，不得為之；是提起第三審上訴，應以原判決
違背法令為理由，係屬法定要件。如果上訴理由書狀並未依據卷
內訴訟資料具體指摘原判決不適用何種法則或如何適用不當，或
所指摘原判決違法情事，顯與法律規定得為第三審上訴理由之違
法情形不相適合時，均應認其上訴為違背法律上之程式，予以駁
回。又證據之取捨與其證明力之判斷，以及事實有無之認定，屬
事實審法院之職權，苟其取捨證據與判斷證據證明力並不違背經
驗法則及論理法則，即不容任意指為違背法令，而執為第三審適
法之上訴理由。原判決綜合全案卷證資料，本於事實審法院之推
理作用，認上訴人甲○○有其事實欄所載轉讓第二級毒品犯行，
因而維持第一審關於論其以轉讓第二級毒品罪，量處有期徒刑八
月部分之判決，駁回上訴人在第二審關於轉讓第二級毒品部分之
上訴（另持有第二級毒品部分，駁回上訴之理由詳如後述）。已
敘明其所憑證據及認定理由，復敘明證人廖文良、彭亮智、蔡孟
玹三人之警詢筆錄製作方式均為一問一答，該三人均係出於自由
意識所為之陳述，而筆錄雖非逐字記載，但與證人三人之真意相
符，因其等證述內容大致相同，致筆錄之記載雷同，並無上訴人
所稱警員教導證言之情形；至該三證人警詢之陳述與審判中雖不
符，但認其三人先前在警詢時之陳述具有較可信之特別情況，且
為證明上訴人轉讓安非他命之犯罪事實存否所必要，得採為證據
之理由。復敘明廖文良、彭亮智、蔡孟玹及上訴人於民國九十四
年九月八日上午二時三十分許為警採尿送驗結果，安非他命類均
呈陽性反應，其中證人蔡孟玹尿液之安非他命初步（以EIA 酵素
免疫分析法）檢驗結果為安非他命類陽性，確認（以GC／MS氣相
層析／質譜儀法）檢驗結果判定為甲基安非他命陽性，有台北市
政府警察局中山分局九十五年二月十日北市警中分刑字第095306
98700號函及九十五年七月四日北市警中分刑字第09533237000號
函檢附之台灣檢驗科技股份有限公司九十四年九月二十二日濫用
藥物尿液檢驗報告四份、尿液採樣書四份等可稽，與上訴人及上
述三證人於警員詢問時之證言相符。參以上訴人於檢察官訊問時
亦自承其當天與三證人一起施用安非他命，證人三人均未出錢等
情，足證上訴人確有提供安非他命予廖文良、彭亮智、蔡孟玹三
人施用之行為明確，認上訴人請求傳訊鑑定人馬世仁證明蔡孟玹
等人未施用安非他命，核無必要；而對上訴人否認轉讓安非他命
所辯各節，如何係飾卸之詞，均不足採信，詳加說明指駁。所為
論斷，俱有卷證資料可資覆按。上訴人於事實審對於前開證據之
證據能力均未爭執或異議，其提起第三審上訴並未依卷內資料具
體指摘原判決有何違背法令情形，徒以：(一)、蔡孟玹之尿液檢驗
報告之結果並非陽性，原審自行認定檢驗結果為陽性，顯已違法
。又原判決引用第一審判決謂上訴人對於「上訴人以外之人於審
判外之陳述」知有不得為證據之情形，未於言詞辯論終結前聲明
異議云云，實者，乃上訴人不明證據能力之法律規定意義為何，
而法院未對上訴人詳為說明，有以致之。上訴人因不解法律，未
爭執證據能力，且在蔡孟玹之證言仍有可疑，因此聲請傳喚證人
即鑑定人馬世仁詰問，以證明上訴人之無辜。原判決卻自行認定
蔡孟玹之尿液檢驗結果為「類陽性」，而未敘明何謂「類陽性」
之理由；亦未敘明我國目前檢驗實務上，既列有「最低可定量濃
度」及「判定陽性」之二不同標準，無所謂「類陽性」之基準，
如何可逕越過「最低可定量濃度」之標準，而以所謂「類陽性」
之標準判決上訴人有罪之理由，即駁回上訴人證據調查之聲請，
自有調查未盡及理由不備之違法。(二)、蔡孟玹尿液之安非他命檢
驗結果為367，未達衛生署公告值500之標準，僅為「甲基安非他
命陽性」，非「安非他命陽性」，從而確無蔡孟玹所謂「於本案
案發當日受上訴人轉讓毒品，並曾因此施用安非他命」之情事無
疑。足見並無所謂上訴人曾轉讓安非他命予證人等施用之事實。
原審未察，遽以證人三人於警詢之證言具有較可信之特別情況，
而採為上訴人斷罪之證據，自有違誤。(三)、參諸證人廖文良、彭
亮智、蔡孟玹三人之警詢筆錄之內容完全相同，可知其三人及上
訴人所稱確係遭警方配合要求作成，否則豈有蔡孟玹之尿液檢驗
無「安非他命陽性」反應，其卻於警詢時稱自己曾吸食安非他命
之情形。原審未察，遽認證人等在警詢時之陳述可採，有違經驗
法則，亦嫌理由欠備等語。或就原審採證認事職權之適法行使，
或對原判決已論斷明白之事項，任意指摘違背法令，並就有無轉
讓行為，仍為單純事實之爭辯，均與法律規定得為第三審上訴理
由之違法情形不相適合。又「安非他命」、「甲基安非他命」均
屬「安非他命類」之第二級毒品，一般人通稱「安非他命」，上
訴意旨雖對蔡孟玹尿液檢驗結果究屬「甲基安非他命」或「安非
他命」陽性反應提出質疑，與本件事實認定及判決結果無影響，
亦不得執為上訴第三審之理由。應認本件關於轉讓第二級毒品部
分之上訴違背法律上程式，予以駁回。
二、關於持有第二級毒品部分：
按刑事訴訟法第三百七十六條所列各罪之案件，經第二審判決者
，不得上訴於第三審法院，法有明文。原判決維持第一審依毒品
危害防制條例第十一條第二項論處上訴人持有第二級毒品罪刑部
分之判決，駁回上訴人在第二審關於此部分之上訴，核屬刑事訴
訟法第三百七十六條第一款之案件。依上開說明，既經第二審判
決，自不得上訴於第三審法院，上訴人猶對此部分一併提起上訴
，顯為法所不許，應併予駁回。
據上論結，應依刑事訴訟法第三百九十五條前段，判決如主文。
中    華    民    國  九十八  年   十一   月  二十六  日
                      最高法院刑事第八庭
                          審判長法官  洪  文  章
                                法官  王  居  財
                                法官  郭  毓  洲
                                法官  黃  梅  月
                                法官  邱  同  印
      本件正本證明與原本無異
                                      書  記  官
中    華    民    國  九十八  年   十二   月    一    日
                                                      K


司法院資訊處製作；財團法人民間司法改革基金會備份。
